臺灣彰化地方法院民事裁定
111年度監宣字第373號
聲  請  人  李柏伸  



相  對  人  李瑞賢  

關  係  人  何以晴  

            李玟靜  

            李淑靜  

上列聲請人聲請監護宣告事件，本院裁定如下：         
    主    文
宣告李瑞賢（男，民國00年0月0日生，身分證統一編號：Z00000
0000號）為受監護宣告之人。
選定李柏伸（男，民國00年0月00日生，身分證統一編號：Z0000
00000號）為受監護宣告之人之監護人。
指定何以晴（女，民國00年00月00日生，身分證統一編號：Z000
000000號）為會同開具財產清冊之人。
聲請程序費用由受監護宣告之人負擔。
    理    由
一、聲請意旨略以：聲請人李柏伸為相對人李瑞賢之長子，相對
    人於6、7年前曾發生腦中風，且於民國107年間突然休克昏
    迷，雖經送醫診治，認知能力已逐步退化，並於108年8月22
    日經鑑定為極重度身心障礙者，現仍終日臥床，且認知功能
    仍呈現嚴重障礙，致不能為意思表示或受意思表示，或不能
    辨識其意思表示之效果，已達受監護宣告之程度，有戶籍謄
    本、親屬系統表、中華民國身心障礙證明影本等件為證。爰
    聲請准予裁定相對人為受監護宣告之人，並請求選定聲請人
    為相對人之監護人，同時指定相對人之長媳何以晴為會同開
    具財產清冊之人等語。
二、按「對於因精神障礙或其他心智缺陷，致不能為意思表示或
    受意思表示，或不能辨識其意思表示之效果者，法院得因本
    人、配偶、四親等內之親屬、最近一年有同居事實之其他親
    屬、檢察官、主管機關或社會福利機構之聲請，為監護之宣
    告」、「受監護宣告之人應置監護人」、「法院為監護之宣
    告時，應依職權就配偶、四親等內之親屬、最近一年有同居
    事實之其他親屬、主管機關、社會福利機構或其他適當之人
    選定一人或數人為監護人，並同時指定會同開具財產清冊之
    人」、「法院選定監護人時，應依受監護宣告之人之最佳利
    益，優先考量受監護宣告之人之意見，審酌一切情狀，並注
    意下列事項：一、受監護宣告之人之身心狀態與生活及財產
    狀況。二、受監護宣告之人與其配偶、子女或其他共同生活
    之人間之情感狀況。三、監護人之職業、經歷、意見及其與
    受監護宣告之人之利害關係。四、法人為監護人時，其事業
    之種類與內容，法人及其代表人與受監護宣告之人之利害關
    係」，民法第14條第1項、第1110條、第1111條第1項及第11
    11條之1分別定有明文。
三、經查，聲請人主張之事實，業據其提出中華民國身心障礙證
    明影本、親屬系統表及戶籍謄本等件為據，且經本院在鑑定
    人即衛生福利部彰化醫院（下稱彰化醫院）醫師梁孫源前審
    驗相對人之精神狀況，相對人對於在場聲請人的呼喚與拍打
    均無反應等情，有本院訊問筆錄在卷可按。又經本院囑託彰
    化醫院醫師梁孫源鑑定結果，認為相對人患有休克腦缺氧致
    極重度失智，於目前日常生活活動，相對人終日臥床，四肢
    萎縮變形，對叫喚無回應，無主動表達能力，亦無法自行走
    動，進食仰賴他人由鼻胃管灌食，大、小便不會表示，留置
    尿管、尿袋，生活完全仰賴他人照顧，並喪失經濟活動能力
    ，亦喪失社會能力。另相對人無主動表達，亦無法遵從任何
    指令，於記憶力、定向力及計算能力均無法表示，亦喪失理
    解判斷力，且於迷你心智量表（MMSE)得分0分，臨床失智評
    估量表(CDR)得分為5分，有極重度認知功能障礙。相對人因
    休克腦缺氧致極重度失智，目前理解能力、表達能力及判斷
    能力皆有極重度障礙，以致不能管理處分自己的財產，且回
    復之可能性很低，已達不能為意思表示或受意思表示、不能
    辨識其意思表示之效果之程度，可為監護宣告等語，有彰化
    醫院111年10月28日彰醫精字第1110500460號函及成年監護
    鑑定書在卷可稽，堪認相對人因精神障礙或其他心智缺陷，
    致不能為意思表示或受意思表示，亦不能辨識其意思表示之
    效果。從而，本件聲請為有理由，應予准許，爰宣告相對人
    為受監護宣告之人。
四、本件相對人既經監護宣告，揆諸前揭規定，自應為其選定監
    護人及指定會同開具財產清冊之人。又聲請人主張其與相對
    人之其餘子女李玟靜、李淑靜均同意由聲請人擔任相對人之
    監護人，由關係人何以晴擔任會同開具財產清冊之人等情，
    有戶籍資料、同意書等件為證。本院審酌聲請人李柏伸、關
    係人何以晴分別為相對人之長子、長媳，與相對人關係非常
    密切，由渠等分別擔任相對人之監護人、會同開具財產清冊
    之人，應符合相對人之最佳利益，爰裁定如主文第2、3項所
    示。
五、末依民法第1113條準用同法第1099條、第1099條之1之規定
    ，於監護開始時，監護人李柏伸對於受監護宣告之人李瑞賢
    之財產，應會同關係人何以晴於2個月內開具財產清冊，並
    陳報法院，於開具完成並陳報法院前，監護人對於受監護宣
    告之人之財產，僅得為管理上必要之行為，併此指明。
六、依家事事件法第164條第2項，裁定如主文。
中　　華　　民　　國　 111　　年　　11　　月　　14　　日
                  家事法庭    法  官  沙小雯
以上正本係照原本作成。
如對本裁定抗告，須於裁定送達後10日之不變期間內，向本院提
出抗告狀（須附繕本），並繳納抗告費新臺幣1,000元。
中　　華　　民　　國　 111　　年　　11　　月　　14　　日
                              書記官  項珮欣